【裁判字號】    95,保險,38
【裁判日期】    951031
【裁判案由】    給付保險金
【裁判全文】
臺灣高雄地方法院民事判決              95年度保險字第38號
原      告  丙○○
原      告  戊○○○
共      同
訴訟代理人  乙○○
被      告  法商佳迪福產物保險股份有限公司
                        樓
法定代理人  甲○○
                        樓
訴訟代理人  丁○○
當事人間給付保險金事件，本院於民國95年10月17日言詞辯論終
結，判決如下：
  主  文
原告之訴及假執行之聲請均駁回。
訴訟費用由原告負擔。
  事實及理由
一、原告起訴主張：被繼承人陳富超於民國（下同）94年6 月5
    日，因訴外人鄧國生之過失肇事，導致於同日6 時37分因傷
    重不治而死亡。此有臺灣高雄地方法院刑事判決（94年度交
    訴字第190 號）可稽。按保險法第29條第1 項第2 項規定：
    「保險人對於由不可預料或不可抗力之事故所致之損害，負
    賠償責任；保險人對於由要保人或被保險人之過失所致之損
    害，負賠償責任。」由上開法條規定意旨，被告依法應負給
    付保險金之責，惟本件被告卻意圖逃避責任，藉故被保險人
    酒後駕車，且所測得之酒精濃度已超過法令規定，而拒絕給
    付保險金，卻對被保險人之酒後駕車，無法舉證，顯然係飾
    詞藉故拒絕理賠，審酌上開刑事判決書，係為犯罪行為人鄧
    國生酒後駕駛，顯然被告認定違誤，求為判決：被告應給付
    原告新台幣（下同）1,500,000 元，及自繕本送達翌日起至
    清償日止，按年息百分之五計算之利息。訴訟費用由被告負
    擔。願供擔保，請准宣告假執行。
二、被告則以：被保險人飲酒後駕車發生車禍事故致生死亡之結
    果，依據兩造間簽訂之團體傷害保險契約（下稱：傷害保險
    ）之約定，被告公司並無給付保險金之責：系爭傷害保險第
    24條除外責任約定：「被保險人直接因下列事由致成死亡、
    殘廢、重大燒燙或傷害時，本公司不負給付保險金之責任。
    被保險人飲酒後駕（騎）車，其吐氣或血液所含酒精成份超
    過道路交通法令規定標準者。」前揭「道路交通法令規定標
    準」，依據道路交通安全規則第114 條第2 款之規定，所謂
    酒精成份之標準值，係指吐氣所含酒精濃度超過每公升0.25
    毫克或血液中酒精度超過百分之0.05者，被保險人事故發生
    當時，依據第一時間為其施行急救之阮綜合醫院所出具之病
    歷摘要，其就特殊檢查報告及病理報告附件之「Discharge
    Summary 」顯示，於一般檢查之檢驗項目「ALCOHOL 」，該
    檢驗數值為「239mg/dl」（ALCOHOL 中譯為：酒精，1dl=10
    0ml ，239mg/dl=2.39mg/ml），亦即被保險人車禍事故發生
    當時，血液含酒精濃度已高達239mg/dl（2.39%） ，相當於
    吐氣所含酒精成份每公升1.195 毫克。承前，顯見被保險人
    車禍事故當日血中酒精濃度超過前揭法規標準值甚多，復參
    照W.R.麥路斯基酒精濃度進行基準表，以被保險人酒醉之程
    度，所呈現之酒精症狀，除手發抖、手變鈍、脈、呼吸變快
    外，走路不惟呈現蹣跚狀態，且已需人扶持之程度；易言之
    ，被保險人實已達到無法安全駕駛之程度；執此，被保險人
    除確有酒醉駕車之情事，且其飲酒程度尚且遠遠超過法定標
    準，於此等情況下發生車禍，自應符合系爭契約條款除外事
    由之約定，依據臺灣高雄地方法院94年度交訴字第190 號刑
    事判決第七頁第16行記載：「是其騎乘機車進入本件肇事路
    口之際，當係違規闖紅燈，同有違反汽車行駛至交叉路口應
    遵守燈光號誌、不得任意闖越紅燈之過失無訛。」同頁倒數
    第5 行復記載：「被害人陳富超與有過失且同為本件之肇事
    原因，」又系爭車禍既係被保險人之酒後駕車行為與訴外人
    之駕車過失行為所造成，而同為肇事之因，設若將其中任一
    肇事之原因抽離排除在外，勢將不致併合肇致車禍之結果；
    換言之，若無被保險人酒後駕車行為，車禍將無由發生，據
    此，被保險人酒後駕車之行為顯係導致其死亡之「不可或缺
    要素」，從而即可認符合系爭傷害保險契約中「除外責任」
    約定之意旨，本件被保險人血中酒精濃度測試值遠超出標準
    值之結果，已直接證實酒後駕駛之事實，而一般人在飲酒過
    後，對駕駛車輛有兩項很重要的影響：視覺能力變差：一
    般人在平常狀態下之週邊視界可達180 度，酒後的視覺角度
    將會縮減，喝越多就越無法看清旁邊的景物；此外，亦可能
    抓不準目標，看不清楚車道線，對光的適應亦會變差運動
    反射神經遲鈍：駕駛人以為腳提起來要踩煞車，其實已慢了
    一、兩秒。而當時速60公里，一秒鐘車子就已經跑了16.67
    公尺，後果將相當危險。由於酒醉駕駛者對於外界環境之辨
    識能力及自身行為之控制能力遠低於一般正常人，其發生危
    險事故之風險甚高，已非保險人於承保時所得估計之範圍，
    是而舉凡世界各國保險通例，皆以此項除外條款作為酒醉駕
    車危險控制之手段，更何況酒醉駕車者對周遭人、車造成極
    大威脅，而侵犯了生命、財產之基本保障。此觀之我國刑法
    第185 條之3 更將酒後駕車列入公共危險罪一章而為明文處
    罰之範疇益可得知。無論係依據阮綜合醫院所出具之病歷摘
    要關於酒精檢測值之內容，或係參照前揭臺灣高雄地方法院
    94年度交訴字第190 號刑事判決，再再顯示，被保險人酒後
    騎車之事實明顯違反道路交通安全規則第114 條第2 款之規
    定，而被保險人酒後肇事之事實，業已符合系爭傷害保險除
    外責任之約定。被告公司實無給付保險金之責任等語置辯，
    求為判決如主文所示。
三、按汽車駕駛人飲用酒類或其他類似物後其吐氣所含酒精濃超
    過每公升0.25毫克或血液中酒濃度超過百分之0.05以上者，
    不得駕車，而所謂汽車則包括機器腳車（下稱機車），道路
    交通安全規則第114 條第2 款、第2 條第1 項第1 款、第3
    條第6 款參照。本件陳富超（死者）曾投保被告之傷害保險
    ，固為兩造不爭執，惟依保險契約第24條第3 款約定，被保
    險人飲酒後駕（騎）車，其吐氣或血液所含酒精成份超過道
    路交通法令規定標準者，其致成死亡，保險人即被告不負給
    付保險責任，先予敘明。
四、查：本件被保險人於95年6 月5 日凌晨4 時20分許，駕駛重
    型機車沿高雄市○○○路向西行駛，途經復興二路交岔路口
    因闖紅燈被訴外人鄧國生所駕駛汽車撞及受傷，經送高雄市
    阮綜合醫院因顱骨骨折死亡，間經該院抽血檢查血液含酒精
    濃度高達239 毫克，相當吐氣所含酒精成份每公升1.195 毫
    克等情，有本院94年度交訴字第190 號判決正本、阮綜合醫
    院病歷摘要及該院95年8 月23日阮醫教字第090000387 號函
    及所附檢驗報告單附卷可查。是被保險人陳富超於上述時間
    駕駛機車前曾喝酒，致血液含酒精濃度高達239 毫克，依首
    揭交通規則已不得駕車，竟仍為之肇致車禍死亡，被告依保
    險契約第24條第3 款約定辯稱不負給付保險金，堪可採信，
    從而原告之主張難以准許，其假執行之聲請亦失所附麗，應
    併駁回之。
五、結論：原告之訴為無理由，依民事訴訟法第78條、第85條第
    1項前段，判決如主文。
中    華    民    國    95    年    10    月    31    日
                  民事第六庭  法  官  廖正雄
以上正本係照原本作成。
如不服本判決，應於送達後20日內，向本院提出上訴狀並表明上
訴理由，如於本判決宣示後送達前提起上訴者，應於判決送達後
10日內補提上訴理由書（須附繕本）。
中    華    民    國    95    年    10    月    31    日
                              書記官  許雅惠


司法院資訊處製作；財團法人民間司法改革基金會備份。
